臺灣高等法院高雄分院刑事判決　　　　　　　　　九十三年度上訴字第一三四六號
　　上　訴　人　臺灣高雄地方法院檢察署檢察官
　　被　　　告　甲○○
右上訴人因被告違反毒品危害防制條例案件，不服臺灣高雄地方法院九十三年度訴字
第二七０六號中華民國九十三年十一月十五日第一審判決（起訴案號：臺灣高雄地方
法院檢察署九十三年度毒偵字第四四０八號），提起上訴，本院判決如左：
    主  文
原判決撤銷，發回臺灣高雄地方法院。
    理  由
一、本件公訴意旨略以：被告甲○○前因施用毒品案件，經臺灣高雄地方法院以民國
    （下同）八十八年度毒聲字第一八六八號裁定送觀察、勒戒後，因認無繼續施用
    毒品之傾向，而於八十八年四月二日執行完畢釋放，並經臺灣高雄地方法院檢察
    署檢察官於八十八年三月十八日以八十八年度偵字第六七一七號為不起訴處分在
    案。詎仍未戒除毒癮，復基於施用第一級毒品海洛因、第二級毒品甲基安非他命
    （起訴書誤載為安非他命，以下同）之概括犯意，自九十三年七月一日起至同年
    八月五日十八時三十分許回溯二十四小時內之某時止（起訴書原記載犯罪時間係
    自九十三年一月間起至同年八月五日十八時三十分回溯二十四小時內之某時，嗣
    公訴人於原審準備程序中將本件起訴範圍減縮為犯罪時間自九十三年七月一日起
    至同年八月五日十八時三十分回溯二十四小時內之某時止），連續在不詳處所施
    用第一級毒品海洛因、第二級毒品甲基安非他命多次，嗣為警於九十三年八月五
    日十八時三十分許，在高雄市前鎮區○○○路金銀島大賣場前查獲，並扣得第二
    級毒品甲基安非他命一包（毛重約一點一公克），認被告涉犯毒品危害防制條例
    第十條第一項、第二項之施用第一級毒品及施用第二級毒品罪嫌。
二、原審判決略以：按起訴之程序違背規定者，法院應諭知不受理之判決，刑事訴訟
    法第三百零三條第一款定有明文。次按犯毒品危害防制條例第十條施用第一、二
    級毒品罪者，檢察官應聲請法院裁定，令被告入勒戒處所觀察、勒戒，其期間不
    得逾二月。觀察、勒戒後，檢察官依據勒戒處所之陳報，認受觀察、勒戒人無繼
    續施用毒品傾向者，應即釋放，並為不起訴之處分，認受觀察勒戒人有繼續施用
    毒品之傾向者，檢察官應聲請法院裁定令入戒治處所施以強制戒治，其期間為六
    個月以上，至無繼續強制戒治之必要為止，但最長不得逾一年。而上開為觀察、
    勒戒執行完畢釋放後，五年後再犯第十條之罪者。檢察官應依法追訴，此為毒品
    危害防制條例第二十條第一項、第二項、第三項及第二十三條第二項所明定。是
    依上開規定可知，犯施用第一、二級毒品罪之被告，如未經依法送觀察、勒戒處
    所，或於前受觀察、勒戒處分後，因認無繼續施用毒品傾向，而經釋放，五年後
    再犯施用第一、二級毒品罪者，檢察官如即逕行提起公訴，其起訴應屬違背程序
　　，法院應依刑事訴訟法第三百零三條第一款之規定諭知不受理之判決。經查，被
　  告前因施用毒品案件，經原審法院以八十八年度毒聲字第一八六八號裁定送觀察
    、勒戒後，因認無繼續施用毒品之傾向，而於八十八年四月二日執行完畢釋放，
    並經臺灣高雄地方法院檢察署檢察官於八十八年三月十八日以八十八年度偵字六
    七一七號為不起訴處分在案等情，有臺灣高等法院被告全國前案紀錄表、被告刑
    案資料查註紀錄表各一份在卷可稽，堪信為真實。惟本件公訴人既認被告係自九
    十三年七月一日起至同年八月五日十八時三十分許回溯二十四小時內之某時止，
    連續施用第一級毒品海洛因、第二級毒品甲基安非他命多次，則該段施用毒品犯
    行之時間，距被告前因受觀察、勒戒處分，認無繼續施用毒品傾向，而經釋放之
    時間，已逾五年，參照前開說明，本件被告施用第一、二級毒品之犯行，核屬毒
    品危害防制條例第二十條第三項所規定，應由檢察官聲請法院裁定送觀察、勒戒
    之範疇。準此，本件公訴人未將被告施用第一、二級毒品之本次犯行部分聲請裁
    定送觀察、勒戒，即逕行提起公訴，其起訴程序顯屬違背規定，爰依前揭規定，
    不經言詞辯論，諭知不受理之判決云云。
三、經查，本件被告前因施用毒品案件，經檢察官聲請法院以裁定令入勒戒處所觀察
    、勒戒後，認無繼續施用毒品之傾向，於八十八年四月二日執行完畢釋放，並經
    臺灣高雄地方法院檢察署檢察官於同年三月十八日以八十八年度偵字第六七一七
    號為不起訴處分確定後。詎被告仍未戒除毒癮，復自上開觀察勒戒執行完畢釋放
    後五年內，於九十三年一月中旬某日起至同年六月三十日止，在其位於高雄市○
    鎮區鎮○街一０二巷五六號住處內，連續施用第一級毒品海洛因及第二級毒品甲
    基安非他命多次，業經臺灣高雄地方法院於九十三年六月三十日以九十三年度訴
    字第一一九四號判處有期徒刑八月確定在案，有該不起訴處分書、刑事判決、刑
    案資料查註紀錄表暨臺灣高等法院被告全國前案紀錄表在卷可稽。而被告本件連
    續施用第一級毒品海洛因及施用第二級毒品甲基安非他命之時間，係自九十三年
    七月一日起至九十三年八月五日止，是被告第三次施用第一、二級毒品之時間係
    於觀察、勒戒執行完畢釋放五年後，依修正後之毒品危害防制條例第二十條第三
    項規定五年後再犯第十條之罪者，應適用前二項之規定，然觀諸該條例第二十條
    第三項之立法修正理由，係謂「觀察勒戒或強制戒治五年後再犯者，顯見前所實
    施之觀察，勒戒或強制戒治已足以遮斷其施用毒品之癮，為期自新及協助其斷除
    毒癮，對此五年後再犯者爰明定仍適用初犯之規定，先經觀察勒戒、強制戒治之
    程序。」參酌上開法條規定及修正理由意旨，堪認被告於觀察、勒戒或強制戒治
    執行完畢釋放後，須於五年內均無施用毒品之行為，始能認其前所實施之觀察、
    勒戒或強制戒治已足遮斷被告施用毒品之癮，而得於五年後再犯時依毒品危害防
    制條例第二十條第三項適用初犯之規定，重行觀察勒戒、強制戒治之程序，反面
    言之，如被告於執行完畢釋放後五年內有再次施用毒品之行為，縱其第三次（或
    第三次以上）施用毒品之行為係於釋放後五年後始發生，亦不得再適用初犯之規
    定，先經觀察勒戒、強制戒治之程序，而應逕予起訴論罪科刑。被告於受觀察勒
    戒執行完畢後，既已於五年內有第二次施用毒品之行為被判處有期徒刑八月確定
    ，雖本案係發生於前開觀察勒戒執行完畢五年之後，揆諸前揭說明，即不得適用
    初犯之規定，先經觀察勒戒、強制戒治之程序，而應由檢察官逕行起訴，原審竟
    認檢察官之起訴違背程序，諭知不受理之判決，自有未合，檢察官上訴執此指摘
    原判決不當，非無理由，應由本院將原判決撤銷，發回原審法院更為審理，並不
    經言詞辯論為之。
據上論斷，應依刑事訴訟法第三百六十八條第一項後段、第三百七十二條，判決如主
文。
中　　　華　　　民　　　國　　九十三　　年　　　十二　　月　　　三十一　日
                                  臺灣高等法院高雄分院刑事第四庭
                                        審判長法官  蕭權閔
                                              法官  李嘉興
                                              法官  陳吉雄
右正本證明與原本無異。
施用第一級毒品部分如不服本判決應於收受本判決後十日內向本院提出上訴書狀，其
未述上訴理由者，並得於提起上訴後十日內向本院補提理由書狀（均須按他造當事
人之人數附繕本)「切勿逕送上級法院」。
餘不得上訴。
　　　　　　　　　　　　　　　　　　　　　　書記官　黎  珍
中　　　華　　　民　　　國　　九十四　　年　　　一　　月　　　三　　　　日
                                                                        Ｋ
